臺灣臺中地方法院刑事判決　　　　　　100年度交訴字第382號
公　訴　人　臺灣臺中地方法院檢察署檢察官
被　　　告　廖錫銘
上列被告因肇事逃逸罪案件，經檢察官提起公訴（100 年度偵字
第18367 號），本院依簡式審判程序審理，判決如下：
    主    文
廖錫銘駕駛動力交通工具肇事，致人受傷而逃逸，處有期徒刑陸
月，如易科罰金，以新臺幣壹仟元折算壹日。緩刑貳年，並應向
公庫支付新臺幣伍萬元。
    犯罪事實
一、廖錫銘（過失傷害部分經檢察官不起訴處分）於民國100年6
    月17日下午1時47分許，駕駛車牌號碼4772-YV號自用小客車
    ，沿臺中市○區○○路由東往西方向行駛，駛至該路與大同
    路交叉路口時，原應注意駕駛人駕駛汽車，應遵守道路交通
    標誌、標線之指示，依遵行之方向行駛，而依當時情形，並
    無不能注意之情事，竟疏未注意及此，違反該道路口之交通
    標誌、標線指示行駛，適有江姿嫺騎駛車牌號碼QM6-882號
    機車沿大同街由南向北方向行駛，至該路口時，見狀閃避不
    及，兩車因而發生碰撞，致江姿嫺人車倒地，因之受有左手
    、左腰及膝下之多處擦挫傷等傷害。詎廖錫銘肇事後，見江
    姿嫺受傷，竟仍未停車對江姿嫺採取必要之協助救護或停留
    現場等候警方處理，且為逃避肇事責任，竟基於駕駛動力交
    通工具肇事致人受傷而逃逸之犯意，逕自駕車逃逸。嗣因李
    穎霖、賴建亨等人記下車號報警，並經調閱路口監視器確認
    後，始為警查獲。
二、案經江姿嫺訴由臺中市政府警察局第一分局報請臺灣臺中地
    方法院檢察署檢察官偵查起訴。
    理    由
一、本件被告所犯係死刑、無期徒刑、最輕本刑為3年以上有期
    徒刑以外之罪，其於準備程序就前揭被訴事實為有罪之陳述
    ，經受命法官告知簡式審判程序之旨，並聽取其與公訴人之
    意見後，本院認無不得或不宜改依簡式審判程序進行之處，
    爰依刑事訴訟法第273條之1第1項、第284條之1，裁定本案
    由受命法官獨任進行簡式審判程序，合先敘明。
二、上揭犯罪事實，業據被告於本院審理時坦承不諱，核與證人
    即被害人江姿嫺於警詢時證述之被害情節相符，並據目擊證
    人李穎霖證述明確，此外，復有道路交通事故當事人酒精測
    定紀錄表、臺中市○○○○○道路交通事故調查報告表(一)(二)
    、道路交通事故現場圖、道路交通事故談話紀錄表、車輛詳
    細資料報表、臺中市交通警察大隊第一分隊110報案紀錄單
    、現場及車損照片28張、中國醫藥大學附設醫院診斷證明書
    等附卷可資佐證，足見被告自白與事實相符，堪可採為論罪
    科刑之依據。本案事證明確，被告犯行已堪認定。
三、按刑法第185 條之4 肇事逃逸罪，以駕駛動力交通工具肇事
    ，有致人死傷而逃逸之事實，為其犯罪構成要件，不以行為
    人明知被害人有死傷情形為必要（最高法院91年度臺上字第
    137 號刑事判決意旨參照）。再者，該肇事逃逸罪以處罰肇
    事後逃逸之駕駛人為目的，俾促使駕駛人於肇事後能對被害
    人即時救護，以減少死傷，是該罪之成立只以行為人有駕駛
    動力交通工具肇事，致人死傷而逃逸之事實為已足，至行為
    人之肇事有否過失，則非所問（最高法院92年度臺上字第44
    68號刑事判決意旨參照）。準此，汽車駕駛人駕駛汽車肇事
    ，不論其責任之歸屬為何，即有義務留在肇事現場，採取救
    護或其他必要措施，並向警察機關報告，以維護他人之生命
    與其他用路人之交通安全。本件被告既明知被害人騎駛機車
    在遭其撞擊後人車倒地，理應對被害人當場受有傷害之情況
    已有認識，其竟未採取救護或其他必要措施，並向警察機關
    報告，即速行駕車離去，嗣始經警查獲，核其所為，係犯刑
    法第185條之4肇事致人傷害逃逸罪。又按汽車駕駛人，無駕
    駛執照駕車、酒醉駕車，因而致人受傷或死亡，依法應負刑
    事責任者，加重其刑至2分之1，道路交通管理處罰條例第86
    條第1項固定有明文。惟上開應依法加重其刑之規定，法條
    既明定汽車駕駛人於一定違規之情形（如無駕駛執照駕車，
    酒醉駕車）駕駛汽車致人傷亡，依法應負刑事責任時，始有
    適用，換言之，係肇事者在一定之違規情形下依法應負過失
    致人於死或過失傷害之刑事責任時，始有適用。而刑法第
    185條之4，駕駛動力交通工具肇事，致人死傷而逃逸者之罪
    ，其立法意旨係對一般動力交通工具駕駛人肇事致人死傷而
    逃逸之處罰，旨在懲罰肇事逃逸，自無上開道路交通處罰條
    例第86條第1項之適用（最高法院92年度臺非字第60號判決
    要旨參照）。查被告於事故發生時，其自小客車駕駛執照經
    逕行註銷，有公路監理電子閘門查詢單1紙附卷可稽（見警
    卷第39頁），然被告無照駕車肇事後逃逸之行為，依前揭說
    明，尚無依道路交通管理處罰條例第86條第1項加重其刑之
    適用，併予敘明。爰審酌被告無駕駛執照而駕駛自小客車，
    又於肇致車禍並使被害人受傷後，猶駕車逃逸，置被害人安
    危於不顧，其所生危害非輕，然考量其坦承犯行，態度尚屬
    良好，且事後已與被害人達成和解，賠償被害人損失，有臺
    中市中區調解委員會調解書1紙在卷可佐，暨其智識程度、
    生活狀況等一切情狀，量處如主文所示之刑，並諭知易科罰
    金之折算標準。另被告前未曾因犯罪受有期徒刑以上之宣告
    ，有臺灣高等法院被告前案紀錄表1份在卷可按，因一時短
    於思慮，致觸犯本案，經此偵、審教訓，當知警惕，應無再
    犯之虞，被害人復當庭表明不欲深究之意（見本院100年10
    月21日審判筆錄），本院因認所宣告之刑以暫不執行為適當
    ，併宣告緩刑2年，以啟自新，又本院為使被告達成記取教
    訓之目的，並加強約束被告之行為，爰併依刑法第74條第2
    項第4款之規定，命被告向公庫支付如主文所示之金額，期
    能使被告因向公庫支付一定金錢，以促其知所警惕，確切記
    取其行為所造成損害之教訓。
據上論斷，依刑事訴訟法第273條之1第1項、第299條第1項前段
，刑法第185條之4、第41條第1項前段、第74條第1項第1款、第2
項第4款，刑法施行法第1條之1，判決如主文。
本案經檢察官陳興男到庭執行職務。
中    華    民    國   100    年    11    月    4     日
                      交通法庭  法  官  胡宜如
以上正本證明與原本無異。
如不服本判決應於收受判決後10日內向本院提出上訴書狀，並應
敘述具體理由；其未敘述上訴理由者，應於上訴期間屆滿後20日
內向本院補提理由書（均須按他造當事人之人數附繕本）「切勿
逕送上級法院」。
告訴人或被害人對於判決如有不服具備理由請求檢察官上訴者，
其上訴期間之計算係以檢察官收受判決正本之日期為準。
                                書記官  張禎庭
中    華    民    國   100    年    11    月    4     日
附錄本案論罪科刑法條：
中華民國刑法第185條之4
駕駛動力交通工具肇事，致人死傷而逃逸者，處6 月以上5 年以
下有期徒刑。